臺灣新北地方法院刑事判決
111年度金訴字第110號
公　訴　人　臺灣新北地方檢察署檢察官
被　　　告　陳秀菊
上列被告因違反洗錢防制法等案件，經檢察官提起公訴（110年
度偵字第33450、41647號），因被告於準備程序就被訴事實為有
罪之陳述，經本院告知簡式審判程序意旨，並聽取當事人之意見
後，本院合議庭裁定由受命法官獨任依簡式審判程序審理，本院
判決如下：
    主  文
陳秀菊犯如附表二所示之罪，各處如附表二「罪刑主文」欄所示
之刑。應執行有期徒刑陸月，併科罰金新臺幣壹萬伍仟元，罰金
如易服勞役，以新臺幣壹仟元折算壹日。緩刑貳年。
未扣案之犯罪所得新臺幣參萬元沒收，於全部或一部不能沒收或
不宜執行沒收時，追徵其價額。
    事  實
一、陳秀菊依其社會生活經驗，應可知悉金融機構帳戶係個人理
    財之重要工具，將金融機構帳戶提供與他人，並以提領金融
    機構帳戶內款項及透過購買比特幣的方式將款項轉出，恐有
    掩飾或隱匿其犯罪所得去向之虞，故當真實姓名、年籍不詳
    之成年男子(通訊軟體Line暱稱「詹姆士昌」，下稱「詹姆
    士昌」)，商請其提供金融帳戶以供匯款及依指示提領、透
    過購買比特幣的方式將款項轉出時，陳秀菊雖可預見其所為
    可能係共同詐欺取財及洗錢犯罪(掩飾、隱匿詐欺犯罪所得
    去向、所在)之一部分，仍不違背其本意，與「詹姆士昌」
    共同基於詐欺取財及洗錢犯罪不確定故意之犯意聯絡，於附
    表一所示的時間，將附表一所示的帳戶，透過行動電話訊息
    提供予「詹姆士昌」使用。俟「詹姆士昌」將附表一所示的
    帳戶訊息提供予其所屬之詐欺集團(無證據證明陳秀菊知悉
    「詹姆士昌」係隸屬於三人以上的犯罪組織，亦無證據顯示
    此開詐欺集團有未成年人；下稱本案詐欺集團)，本案詐欺
    集團的其他成員以附表二「詐騙手法」欄所示之手法，向附
    表二所示之人施用詐術，致渠等均陷於錯誤，並依指示於附
    表二「匯款時間」欄所示之時間，將附表二「匯款金額」欄
    所示之款項匯入附表二「匯款帳戶」欄所示之帳戶內，陳秀
    菊再依「詹姆士昌」的指示，為以下行為:
㈠、陳秀菊於附表二編號1「提款計畫與行為」欄所示的時間、地
    點，提領如同欄所示的款項，嗣陳秀菊依「詹姆士昌」的指
    示將上開款項以購買比特幣的方式，移交給「詹姆士昌」，
    共同以此迂迴層轉方式使詐騙集團取得詐騙款項，而掩飾或
    隱匿詐欺所得之本質、去向，而製造金流之斷點。
㈡、陳秀菊依附表二編號2「提款計畫與行為」欄所示計畫，前往
    提領本案詐欺集團其他成員詐欺潘薪聿的款項，然因陳秀菊
    所持有的附表一編號2所示帳戶的提款卡因毀損而無法使用
    ，且該帳戶經警示後，已將潘薪聿所匯入之款項圈存，陳秀
    菊因而未能領得此部分詐騙贓款，致未生掩飾、隱匿此部分
    詐欺犯罪所得之去向及所在之結果而未遂。　　
二、案經潘薪聿訴由臺中市政府警察局豐原分局；施佩雯訴由屏
    東縣政府警察局里港分局分別報告臺灣新北地方檢察署偵查
    起訴。
    理  由
一、上開犯罪事實，業據被告陳秀菊於本院準備程序、審理時均
    坦承不諱，核與證人即告訴人潘薪聿、施佩雯於警詢時之證
    述內容大致相符，並有告訴人2人提供的社群軟體facebook
    訊息截圖、網路銀行交易明細、附表一所示的帳戶之申設資
    料及交易明細在卷可參，足徵被告之自白與事實相符，應堪
    採信，本件事證明確，應依法論科。
二、論罪科刑：
㈠、詐欺既遂與洗錢未遂認定的說明
１、現行電信詐欺集團之犯罪模式，行為人為避免犯罪易被發覺
    並特意造成資金流向斷點，往往使用人頭帳戶或詐欺集團末
    端成員即車手的帳戶，詐欺被害人將款項匯至前開帳戶中，
    因該帳戶之存摺、提款卡等物均為犯罪行為人所掌握，於被
    害人匯款至前開帳戶時起至警察受理報案通知金融機關列為
    警示帳戶而凍結其內款項時止，犯罪行為人處於隨時得領取
    前開帳戶內款項之狀態，顯對帳戶內之款項具有管領力，則
    於被害人將財物匯至前開帳戶內時，即屬詐欺取財既遂，不
    因其後該帳戶被警示、凍結，犯罪行為人未能或不及領取反
    而成為未遂犯（至是否成立一般洗錢未遂罪，另當別論）。
２、又一般詐欺集團先備妥集團成員可得支配的帳戶，待被害人
    受騙即告知帳戶，並由車手負責提領，以免錯失時機之共同
    詐欺行為中，詐欺集團取得帳戶之實際管領權，並指示被害
    人將款項匯入詐欺集團可得支配的帳戶，即開始其共同犯罪
    計畫中，關於去化特定犯罪所得資金之不法原因聯結行為。
    就其資金流動軌跡而言，在後續的因果歷程中，亦可實現掩
    飾、隱匿特定犯罪所得之效果，應認已著手洗錢行為。雖因
    資金已遭圈存，未能成功提領，導致金流上仍屬透明易查，
    無從合法化其所得來源，而未生掩飾、隱匿特定犯罪所得之
    結果，仍應論以未遂犯。
３、依前開說明，告訴人潘薪聿受本案詐欺集團成員以附表二編
    號2所示的詐欺手法所騙，將款項匯入附表二編號2所示的帳
    戶，被告已經處於可隨時領取帳戶內款項之狀態，詐欺取財
    部分已屬既遂；而洗錢罪之部分，因附表二編號2所示帳戶
    經警示後，被告實際上已無從領取該帳戶內之款項而將之置
    於自己實力支配下，亦未能達到掩飾、隱匿此部分詐欺犯罪
    所得之去向及所在之結果，被告洗錢犯行應僅止於未遂階段
    。
㈡、是核被告所為，就附表二編號1部分，係犯刑法第339條第1項
    詐欺取財罪、洗錢防制法第14條第1項之洗錢罪；附表編號2
    部分係犯刑法第339條第1項詐欺取財罪、洗錢防制法第14條
    第2項、第1項之洗錢未遂罪。
㈢、罪數關係(想像競合與數罪併罰)：
１、想像競合的說明：
    被告就本案附表二編號1詐欺取財罪、洗錢罪，行為間有局
    部重合，爰依想像競合，從一重論洗錢罪；就附表二編號2
    所犯詐欺取財罪、洗錢未遂罪間，行為間有局部重合，爰依
    想像競合，從一重論洗錢未遂罪。
２、數罪併罰的說明:
　　被告本案所犯之洗錢罪、洗錢未遂罪，所侵害者實際上包含
    不同之個人財產法益，且犯罪行為各自獨立，顯屬犯意各別
    ，行為互殊，應予分論併罰。
㈣、共同正犯的說明：
　　被告於本案所犯之行為，與「詹姆士昌」間有犯意聯絡及行
    為分擔，構成共同正犯。又本院細譯全卷事證，被告係基於
    感情原因而與「詹姆士昌」共同犯本案，卷內並無任何積極
    事證足以證明被告知悉除「詹姆士昌」之外，尚有其他詐欺
    成員共同參與本案犯行之實施，自難遽對被告論以三人以上
    共同犯詐欺取財罪，揆諸上開說明，依「罪證有疑，利於被
    告」之原則，應為有利於被告之認定，僅能認定被告係與「
    詹姆士昌」共同為本案犯行，併此敘明。
㈤、刑之減輕：
１、被告於本院審理時，就被訴之共同詐欺取財、洗錢(含未遂)
    等犯罪事實均已自白，應依洗錢防制法第16條第2項規定減
    輕其刑。
２、未遂犯之處罰，以有特別規定者為限，並得按既遂犯之刑減
    輕之，刑法第25條第2項定有明文。被告於本案關於附表二
    編號2之犯行，係未遂犯，得依刑法第25條第2項規定輕其刑
    ，此部分因有複數之減刑事由，依刑法第70條規定遞減之。
㈥、爰以行為人的責任為基礎，審酌被告係具有勞動能力之人，
    理應以正當勞動或資本等方式來獲取財物，竟以自身可得支
    配的帳戶供「詹姆士昌」使用，並依「詹姆士昌」指示，將
    贓款以購買比特幣之方式交付給「詹姆士昌」所屬的詐欺集
    團成員，而詐欺集團之詐騙行為使被害人受有財產損害，並
    危害財產交易安全，實屬不該。惟念被告犯後於本院準備程
    序、審理時坦認犯行，應有悔悟之意，且被告於本案的行為
    態樣係「車手」，雖係整體詐欺行為不可或缺之一環，但被
    告並非處於詐欺犯罪主導、核心地位，既不是出謀策劃者，
    也不是實際實施詐術者，參與程度較淺；本院又考量到被害
    人被詐欺的金額大小及被告已與告訴人潘薪聿達成調解且已
    依調解筆錄內容給付賠償；另參被告於本院審理時自陳的智
    識程度、家庭生活狀況、素行、告訴人施佩雯以書狀所陳述
    之意見等一切情狀，各量處如附表二「罪刑主文」欄所示的
    刑度，並定其應執行之刑如主文所示，另就併科罰金部分，
    諭知易服勞役之折算標準。
㈦、緩刑的說明：
１、本院理解我國有眾多國民仍認為若有人犯錯、犯罪了，國家
    應該給予重懲，但本院要說明的是，刑罰的目的固有處罰行
    為人之意義，但仍有「教育」的概念在內，如認行為人對於
    社會規範之認知並無重大偏離，行為控制能力亦無異常，僅
    因偶發、初犯或過失犯罪，刑罰對其效用不大，祇須為刑罰
    宣示之警示作用，即為已足，此時即非不得緩其刑之執行，
    並藉違反緩刑規定將入監執行之心理強制作用，謀求行為人
    自發性之改善更新。且本院認為，若依照主文所示的刑度讓
    被告入監服刑，「坐過牢」的標籤效果，其實對於復歸社會
    不利，反可能促成其再犯；又考量現行執行機構之設施、人
    力有限，設若輕易對本案被告施以短期自由刑，有可能會使
    其學習犯罪不良習性及其他犯罪技巧等惡性之感染，又無明
    顯威嚇之效果，反而導致受刑人將來再犯之危險提高，社會
    將付出更大成本，所以本院願意給予被告一次機會。
２、被告未曾受有期徒刑以上刑之宣告，有被告臺灣高等法院被
    告前案紀錄表在卷可佐，被告於本案因一時失慮致罹刑典，
    復衡酌其在本院審理時坦承犯行，已見悔意，佐以被告已與
    告訴人潘薪聿達成調解並賠償損害，有卷附的調解筆錄、本
    院公務電話紀錄表足參，另參酌法院加強緩刑宣告實施要點
    第2 點第1 款（初犯）、第5 款（自白犯罪）、第6 款（給
    付賠償）之規定，本院認經此偵審程序及刑之宣告後，被告
    應已知警惕，應無再犯之虞，是前開所宣告之刑以暫不執行
    為適當，依刑法第74條第1 項第1 款規定，併予宣告緩刑2 
    年，以啟自新。
三、沒收：
㈠、檢察官於本案雖未提出任何證據證明被告依「詹姆士昌」指
    示提供帳戶、提領及交付款項而受有「報酬」，但告訴人潘
    薪聿因受本案詐欺集團成員所騙而將10萬元匯入附表一編號
    2所示的帳戶，該帳戶之實際使用人為被告，且該筆款項尚
    未依「詹姆士昌」的指示提領並交付予「詹姆士昌」，業經
    被告陳述明確(本院卷第61-62頁)，該等贓款既尚未交付「
    詹姆士昌」或本案詐欺集團其他成員，事實上仍由被告所支
    配，自應認屬被告之犯罪所得。
㈡、又本案被告已經賠償告訴人潘薪聿7萬元(詳見本院公務電話
    紀錄)，此部分實質上等同發還，依刑法第38條之1第5項，
    即無庸宣告沒收或追徵，是被告於本案之犯罪所得於扣除其
    已給付之賠償金7萬元後，尚有犯罪所得3萬元仍未扣案且未
    實際發還給告訴人，此部分自應依刑法第38條之1第1項前段
    宣告沒收，並依同條第3項規定，諭知於全部或一部不能沒
    收或不宜執行沒收時，追徵其價額。至檢察官執行沒收時，
    倘告訴人已有因被告履行而全部或一部實際受償之情形，或
    該等贓款已經金融機構退回予告訴人潘薪聿時，自應於計算
    後扣除之，附此敘明。
四、依刑事訴訟法第273條之1第1項、第299條第1項前段（依判
    決精簡原則，僅記載程序法條文），判決如主文。
本案經檢察官羅雪舫提起公訴；檢察官江佩蓉到庭執行職務。
中　　華　　民　　國　　111 　年　　3 　　月　　22　　日
                  刑事第十一庭  法　官  沈  易
以上正本證明與原本無異。
如不服本判決應於收受本判決後20日內向本院提出上訴書狀，上
訴書狀應敘述具體理由。上訴書狀未敘述上訴理由者，應於上訴
期間屆滿後20日內補提理由書狀於本院(均須按他造當事人之人
數附繕本 )「切勿逕送上級法院」。
                                 書記官  陳湘文
中　　華　　民　　國　　111 　年　　3 　　月　　23　　日

附錄本案論罪科刑法條全文 
中華民國刑法第339條
（普通詐欺罪）
意圖為自己或第三人不法之所有，以詐術使人將本人或第三人之
物交付者，處5年以下有期徒刑、拘役或科或併科50萬元以下罰
金。
以前項方法得財產上不法之利益或使第三人得之者，亦同。
前二項之未遂犯罰之。

洗錢防制法第14條
有第二條各款所列洗錢行為者，處7年以下有期徒刑，併科新臺
幣5百萬元以下罰金。
前項之未遂犯罰之。
前二項情形，不得科以超過其特定犯罪所定最重本刑之刑。
　　　　　　　　　　　　　　　　　　　　　
附表一:
編號 金融帳戶 提供帳戶的時間 備註 1 第一銀行商業銀行帳號000-0000000000號(戶名:陳秀菊) 110年4月初某時 無。 2 中華郵政股份有限公司帳號:000-0000000000000號(戶名:韓明太) 110年5月某時 韓明太生前為被告之配偶，其過世後，左列帳戶即由被告實際支配、使用 

附表二:
編號 告訴人 詐騙手法 匯款時間 匯款金額(新臺幣) 匯款帳戶 提款計畫與行為 罪刑主文 1 施佩雯 於110年3月23日，本案詐欺集團成員佯稱欲匯款1300萬美金予施佩雯購買房子，然需要3,500美金(當時等值之新臺幣為87,000元)的手續費為由，向施佩雯施以詐術，施佩雯因而陷於錯誤，依指示匯款至附表一編號1所示之帳戶。 110年4月9日17時12分許 50,000元 附表一編號1所示之第一銀行帳戶。 陳秀菊先於110年4月10日在自動櫃員機提領20,005元、20,005元、20,005元、20,005元、20,005元、20,005元、17,005元(包含左列贓款)，隨後前往臺北市某處的比特幣ATM，以購買比特幣的方式，將上開贓款轉入「詹姆士昌」所屬之詐欺集團可得支配的虛擬貨幣錢包。 陳秀菊共同犯洗錢防制法第十四條第一項之洗錢罪，處有期徒刑肆月，併科罰金新臺幣壹萬元，罰金如易服勞役，以新臺幣壹仟元折算壹日。    110年4月9日17時13分許 27,000元       110年4月9日17時38分許 10,000元    2 潘薪聿 於110年5月10日，本案詐欺集團成員先以代收包裹為由請潘薪聿幫忙代收，後又佯稱該包裹遭海關扣留，需要30萬新臺幣等語，向潘薪聿施以詐術，潘薪聿因而陷於錯誤，依指示匯款至附表一編號2所示之帳戶。 110年5月25日12時49分許 50,000元 附表一編號2所示之郵局帳戶。 在潘薪聿匯款後，陳秀菊依「詹姆士昌」的指示，前往提領左列贓款，然因陳秀菊所持有之左列帳戶的提款卡毀損，因而未能提領，又上開帳戶隨後即遭警示，贓款亦遭圈存。 陳秀菊共同犯洗錢防制法第十四條第二項之洗錢未遂罪，處有期徒刑參月，併科罰金新臺幣壹萬元，罰金如易服勞役，以新臺幣壹仟元折算壹日。    110年5月25日12時50分許 50,000元